【裁判字號】    98,訴,4434
【裁判日期】    990226
【裁判案由】    偽造文書等
【裁判全文】
臺灣板橋地方法院刑事判決              98年度訴字第4434號
公  訴  人  臺灣板橋地方法院檢察署檢察官
被      告  甲○○
上列被告因偽造文書等案件，經檢察官提起公訴（98年度毒偵字
第7888號、98年度偵字第27535 號、98年度偵字第29338 號），
因被告於本院準備程序中為有罪之陳述，經合議庭裁定由受命法
官獨任進行簡式審判程序，並判決如下：
    主  文
甲○○施用第一級毒品，累犯，處有期徒刑柒月，扣案第一級毒
品海洛因壹包（驗餘淨重零點零柒捌陸公克）沒收銷燬；又行使
偽造私文書，足以生損害於公眾及他人，累犯，處有期徒刑月
，如附表所示偽造之「吳珮伶」署押均沒收；應執行有期徒刑玖
月，扣案前揭第一級毒品海洛因壹包（驗餘淨重零點零柒捌陸公
克）沒收銷燬，如附表所示偽造之「吳珮伶」署押均沒收。
    事  實
一、甲○○有傷害、違反麻醉藥品管理條例等前科；民國88年間
    ，因施用毒品案件，經本院以88年度毒聲字第5104號裁定送
    勒戒處所施以觀察、勒戒後，因認無繼續施用毒品之傾向，
    於88年10月11日出所，該次施用毒品犯行並經臺灣板橋地方
    法院檢察署檢察官以88年度毒偵緝字第156 號、第157 號、
    第158 號為不起訴處分確定；復於92年12月間，因施用毒品
    案件，後經本院以95年度訴緝字第81號判決判處有期徒刑8
    月、4 月，並定應執行有期徒刑10月，上訴後，經臺灣高等
    法院以95年度上訴字第2466號判決駁回上訴確定（嗣經台灣
    高等法院以96年度聲減字第1828號裁定減為有期徒刑4 月、
    2 月，並定應執行有期徒刑5 月確定）；又於95年8 月16日
    ，因施用毒品案件，經本院以95年度訴字第3415號判決判處
    有期徒刑8 月確定（嗣經本院以96年度聲減字第5340號裁定
    減為有期徒刑4 月確定），嗣經入監接續執行上開二案所處
    徒刑後，於97年1 月10日執行期滿釋放出監；惟其再於96年
    4 月18日因施用毒品案件，經本院以96年度訴字第2299號判
    決判處有期徒刑9 月，減為有期徒刑4 月又15日，上訴後由
    臺灣高等法院以96年度上訴字第3884號判決駁回上訴，復上
    訴後，仍由最高法院以97年度台上字第91號判決駁回上訴確
    定，前開案件所處徒刑復與前揭有期徒刑8 月（嗣經本院以
    96年度聲減字第5340號裁定減為有期徒刑4 月確定）經臺灣
    高等法院以97年度聲字第596 號裁定其應執行有期徒刑8 月
    確定，於97年11月1 日執行期滿釋放出監；又於97年6 月28
    日，因施用毒品案件，經本院以97年度訴字第3595號判決判
    處有期徒刑10月，上訴後由台灣高等法院以97年度上訴字第
    5108號判決上訴駁回，復上訴後，仍由最高法院以98年度台
    上字第452 號判決上訴駁回確定（徒刑起算日期為98年12月
    25日，現尚未執行完畢）；詎仍未知所戒慎，而為下列犯行
    ：
(一)、基於施用第一級毒品海洛因之犯意，於98年7 月8 日某時許
    ，在台北縣新莊市○○○路24巷9 號4 樓住處內，以將海洛
    因摻水置於針筒內，注射身體之方式，施用海洛因1 次；嗣
    於98年7 月9 日21時20分許，在台北縣新莊市○○路○ 段與
    福樂街口，為警盤查，並扣得其因本件施用海洛因犯罪而持
    有之海洛因1 包（驗餘淨重0.0786公克），甲○○且同意接
    受員警採尿，其尿液檢體經鑑定，呈嗎啡陽性反應。
(二)、惟甲○○於前揭時地為警查獲時，為圖隱匿身分，竟基於行
    使偽造私文書之犯意，冒用其姐「吳珮伶」之名義應訊，並
    在台北縣政府警察局蘆洲分局德音派出所內，偽簽「吳珮伶
    」署名、捺印在如附表編號1 至11所示權利告知通知書、夜
    間詢問同意書、調查筆錄、自願受搜索同意書、臺北縣政府
    警察局蘆洲分局搜索扣押筆錄、臺北縣政府警察局蘆洲分局
    扣押物品目錄表、台北縣政府警察局蘆洲分局執行拘提逮捕
    告知本人通知書、台北縣政府警察局蘆洲分局執行拘提逮捕
    告知親友通知書、台北縣政府警察局蘆洲分局偵辦毒品案件
    尿液代號對照表、台北縣政府警察局蘆洲分局查獲涉嫌毒品
    危害防制條例案之毒品初步鑑驗報告書、勘察採證同意書上
    ，又於翌日經移送臺灣板橋地方法院檢察署訊問時，偽簽「
    吳珮伶」署名在如附表編號12、13之訊問筆錄、限制住居具
    結書上，合計偽造「吳珮伶」署名及捺印共56枚，併提出於
    員警、檢察官而行使之，均足生損害於吳珮伶本人與偵查犯
    罪機關對於文書製作與犯罪追訴之正確性；嗣經吳珮伶本人
    於98年9 月24日，經臺灣板橋地方法院檢察署檢察官通知到
    庭訊問時指稱遭人冒名應訊等節，而經臺灣板橋地方法院檢
    察署檢察官將如附表編號3 至4 所示文件上之指紋送請內政
    部警政署刑事警察局鑑驗後，經該局鑑驗結果發現上開文件
    上所捺指印與該局檔存之甲○○指紋卡上之右拇指指紋相符
    ，因悉上情。
二、案經台北縣政府警察局蘆洲分局移送及臺灣板橋地方法院檢
    察署檢察官自動檢舉偵查後起訴。
    理  由
一、認定犯罪事實所憑之證據及理由：
(一)、訊據被告對其在上揭時間、地點施用第一級毒品海洛因之事
    實，迭於警詢、偵查及本院審理中自白不諱；而其為警查獲
    時，同意接受員警採尿，經警將所採集被告尿液檢體送驗後
    ，呈嗎啡陽性反應乙節，有台灣檢驗科技股份有限公司於98
    年7 月27日出具之濫用藥物檢驗報告、台北縣政府警察局蘆
    洲分局偵辦毒品案件尿液代號對照表等附卷足憑（見98年度
    毒偵字第5056號卷第7 頁偵查卷第22、42頁），又扣案白色
    粉末1 袋，經鑑定，驗餘淨重0.0786公克，檢出海洛因成分
    ，亦有交通部民用航空局航空醫務中心98年7 月17日航藥鑑
    字第0983571 號鑑定書在卷可稽（見前開案號偵查卷第40頁
    ），足徵被告確持有第一級毒品海洛因無誤；而被告本件為
    警查獲後，在如附表編號3 至4 所示文件上所按捺之指紋經
    送請內政部警政署刑事警察局鑑驗後，該局鑑驗結果發現上
    開文件上所捺指印與該局檔存之甲○○指紋卡上之右拇指指
    紋相符乙節，亦有內政部警政署刑事警察局98年10月5 日刑
    紋字第0980137385號鑑驗書在卷可稽；俱見被告前開自白應
    與事實相符，可以採信。
(二)、按觀察、勒戒或強制戒治執行完畢釋放後，5 年內再犯施用
    第一、二級毒品之罪者，檢察官應依法追訴，毒品危害防制
    條例第23條第2 項定有明文；次按修正毒品危害防制條例就
    施用毒品者，僅於「初犯」及「5 年後再犯」二種情形，有
    其追訴條件之限制，即須於初犯經觀察、勒戒或強制戒治釋
    放後，5 年內均無施用毒品之行為，始能認其前所實施之觀
    察、勒戒或強制戒治已足遮斷毒癮，而得於5 年後再犯時，
    再予適用初犯之規定，重行觀察、勒戒等程序；倘5 年內已
    經再犯，被依法追訴處罰，縱其第3 次（或第3 次以上）施
    用毒品之時間在初犯釋放5 年以後，即與「5 年後再犯」之
    情形有別，且因已於「5 年內再犯」，顯見其再犯率甚高，
    原實施觀察、勒戒或強制戒治，已無法收其實效，而無5 年
    戒斷期之存在，自無再經觀察、勒戒及強制戒治之必要，應
    由檢察官逕行起訴；最高法院著有95年度台非字第59號、95
    年度台非字第65號判決意旨可供參照；查被告於88年間，因
    施用毒品案件，經本院以88年度毒聲字第5104號裁定送勒戒
    處所施以觀察、勒戒後，因認無繼續施用毒品之傾向，於88
    年10月11日出所，該次施用毒品犯行並經臺灣板橋地方法院
    檢察署檢察官以88年度毒偵緝字第156 號、第157 號、第15
    8 號為不起訴處分確定；復於92年12月間，因施用毒品案件
    ，經本院後以95年度訴緝字第81號判決判處有期徒刑8 月、
    4 月，並定應執行有期徒刑10月，上訴後，經臺灣高等法院
    以95年度上訴字第2466號判決駁回上訴確定（嗣經台灣高等
    法院以96年度聲減字第1828號裁定減為有期徒刑4 月、2 月
    ，並定應執行有期徒刑5 月確定）各情，有臺灣高等法院被
    告前案紀錄表附卷可稽，是被告於88年10月11日觀察勒戒執
    行完畢釋放後5 年內之92年12月間，既曾再犯施用毒品案件
    ，併經法院判刑確定，即因已於「5 年內再犯」，顯見其再
    犯率甚高，原實施觀察、勒戒，已無法收其實效，而無5 年
    戒斷期之存在，自無再經觀察、勒戒及強制戒治之必要，是
    縱其本次施用毒品之時間，係在初犯88年10月11日觀察勒戒
    執行完畢釋放5 年以後，即仍與「5 年後再犯」之情形有別
    ，依諸前揭最高法院判決意旨，其本件施用毒品犯行，應由
    檢察官逕行起訴，附此敘明；綜上，本件事證明確，被告犯
    行堪以認定。
二、應適用之法律、科刑審酌事由、沒收物之處理：
(一)、按如附表編號2 之夜間詢問同意書、如附表編號4 之自願受
    搜索同意書、如附表編號11之勘察採證同意書、如附表編號
    13之限制住居具結書，被告在其上簽名，則分別表示同意司
    法警察實施夜間詢問及在無搜索票的情形下接受搜索、勘察
    採證，暨願意遵照檢察官之諭令限制住居，並且隨傳隨到之
    意思，即具有私文書之性質，另最高法院91年度台非字第29
    4 號判決，係就警方以「通知」之文件踐行刑事訴訟法第95
    條等所定告知程序時，被告於該「通知」之「被調查詢問人
    」欄下偽簽姓名者，該「通知」實質上與詢問筆錄無異，並
    未表示另外製作何種文書，故論以偽造署押罪；至最高法院
    91年度台非字第295 號判決，係以被告於「逮捕通知書」之
    「被通知人簽章」欄偽簽他人姓名捺指印，因非在「收受人
    簽章」欄為之，而僅處於受通知者之地位，尚不能表示其係
    有製作何種文書之意思及曾為何項之意思表示，是被告於如
    附表編號7 、8 所示通知書上簽名、捺印，應認僅成立偽造
    署押罪，至附表編號1 所示之權利告知書，係警員為證明詢
    問程序確依刑事訴訟法規定而為，被告於上開權利告知書上
    偽造「吳珮伶」之名，並無任何表明為文書之意，亦應僅成
    立刑法第217 條第1 項偽造署押罪（臺灣高等法院暨所屬法
    院88年法律座談會刑事類提案第8 號要旨可資參照），至於
    附表所示其他文書，則係司法人員依法製作，並命受訊問人
    或受處分人簽名確認，受訊問人或受處分人自始自終均為被
    告，僅係為掩飾身分而偽造「吳珮伶」署押，冒用「吳珮伶
    」之名而已，亦僅成立刑法第217 條偽造署押罪，不另成立
    行使偽造私文書罪；是核被告本件如事實欄一(一)所為，係犯
    毒品危害防制條例第10條第1 項之施用第一級毒品罪，其施
    用第一級毒品海洛因前、後持有該毒品之行為，為其施用之
    高度行為所吸收，不另論罪；其如事實欄一(二)所為，係犯刑
    法第216 條、第210 條行使偽造私文書罪，其偽造署押之行
    為係偽造私文書之部分行為，其偽造私文書後進而行使，偽
    造之低度行為應為行使之高度行為所吸收，均不另論罪，至
    其先後在如附表所示文件上偽造署押、行使偽造私文書之各
    舉動，係於密切接近之時地實施，侵害法益相同，各行為間
    之獨立性極為薄弱，依一般社會健全觀念難以分離，顯係基
    於單一犯意接續所為，應包括於一行為予以評價，為接續犯
    之一罪（最高法院86年臺上字第3295號判例意旨參照）；又
    被告於92年12月間，因施用毒品案件，經本院後以95年度訴
    緝字第81號判決判處有期徒刑8 月、4 月，並定應執行有期
    徒刑10月，上訴後，經臺灣高等法院以95年度上訴字第2466
    號判決駁回上訴確定（嗣經台灣高等法院以96年度聲減字第
    1828號裁定減為有期徒刑4 月、2 月，並定應執行有期徒刑
    5 月確定）；又於95年8 月16日，因施用毒品案件，經本院
    以95年度訴字第3415號判決判處有期徒刑8 月確定（嗣經本
    院以96年度聲減字第5340號裁定減為有期徒刑4 月確定），
    嗣經入監接續執行上開二案所處徒刑後，於97年1 月10日執
    行期滿釋放出監；惟其再於96年4 月18日因施用毒品案件，
    經本院以96年度訴字第2299號判決判處有期徒刑9 月，減為
    有期徒刑4 月又15日，上訴後由臺灣高等法院以96年度上訴
    字第3884號判決駁回上訴，復上訴後，仍由最高法院以97年
    度台上字第91號判決駁回上訴確定，前開案件所處徒刑復與
    前揭有期徒刑8 月（嗣經本院以96年度聲減字第5340號裁定
    減為有期徒刑4 月確定）經臺灣高等法院以97年度聲字第59
    6 號裁定其應執行有期徒刑8 月確定，於97年11月1 日執行
    期滿釋放出監等情，有前揭臺灣高等法院被告前案紀錄表附
    卷可憑，是其於有期徒刑執行完畢後，5 年以內，故意再犯
    本件有期徒刑以上之各罪，為累犯，就其本件上開2 犯行，
    均應依刑法第47條第1 項規定，各加重其刑。
(二)、爰審酌被告曾因施用毒品犯行受觀察勒戒及刑罰執行，復犯
    本件之罪，甚屬不該，其且冒用他人名義應訊，惡性非輕，
    惟斟酌其犯後坦承犯行，態度良好，並兼衡其犯罪之動機、
    目的、手段等一切情狀，就其本件犯行，分別量處如主文所
    示之刑，並定其應執行之刑，以示儆懲。
(三)、扣案第一級毒品海洛因1 包（驗餘淨重0.0786公克），係被
    告因本件施用而持有之第一級毒品，且因該分裝袋內之海洛
    因與盛裝前開毒品之分裝袋1 只，二者在物理上俱難以析離
    ，均應按毒品危害防制條例第18條第1 項前段規定，諭知沒
    收銷燬；如附表文件上所示偽造之「吳珮伶」署押，不問屬
    於犯人與否，均應依刑法第219 條規定，併予宣告沒收；至
    於如附表所示各該文件上其餘之姓名及指印，僅係用以作為
    當事人之識別，並非用以簽名之意而簽署，不能認為係署押
    ，自無從依同條規定為沒收（最高法院89年臺上字第7045號
    判決要旨參照），附此敘明。
據上論斷，應依刑事訴訟法第273 條之1 第1 項、第299 條第1
項前段，毒品危害防制條例第10條第1 項、第18條第1 項前段，
刑法第11條、第216 條、第210 條、第47條第1 項、第51條第5
款、第219 條，判決如主文。
本案經檢察官高智美到庭執行職務。
中    華    民    國    99    年    2     月    26    日
                  刑事第十九庭法  官  陳明偉
┌──┬─────────┬────────────┬───────┐
│編號│ 文 書 名 稱      │偽造之署名及捺印        │ 出        處 │
├──┼─────────┼────────────┼───────┤
│ 1  │權利告知通知書    │被告知人欄「吳珮伶」之簽│98年度毒偵字第│
│    │                  │名1 枚、指印1 枚        │5056號卷第7頁 │
├──┼─────────┼────────────┼───────┤
│ 2  │夜間詢問同意書    │受詢問人欄「吳珮伶」之簽│同卷第8頁     │
│    │                  │名1 枚、指印1 枚        │              │
├──┼─────────┼────────────┼───────┤
│ 3  │調查筆錄          │受詢問人、簽名捺印、回答│同卷第9-10、13│
│    │                  │有受權利告知、受詢問人等│頁            │
│    │                  │4欄之「吳珮伶」之署名各1│              │
│    │                  │枚（計4 枚）、捺印各1 枚│              │
│    │                  │（計4 枚）              │              │
│    │                  ├────────────┼───────┤
│    │                  │該筆錄第3 頁關於增加記載│同卷第11頁    │
│    │                  │被告最後一次施用毒品時地│              │
│    │                  │之修改處，其上「吳珮伶」│              │
│    │                  │之指印2 枚              │              │
│    │                  ├────────────┼───────┤
│    │                  │騎縫處「吳珮伶」之指印12│同卷第9-13頁  │
│    │                  │枚                      │              │
├──┼─────────┼────────────┼───────┤
│ 4  │自願受搜索同意書  │受搜索人欄之「吳珮伶」署│同卷第14頁    │
│    │                  │名1 枚、捺印1 枚        │              │
├──┼─────────┼────────────┼───────┤
│ 5  │台北縣政府警察局蘆│受搜索人簽名、受執行人簽│同卷第15-17頁 │
│    │洲分局搜索扣押筆錄│名捺印、受執行人、在場人│              │
│    │                  │欄之「吳珮伶」之署名各1 │              │
│    │                  │枚（計4 枚）、捺印各1 枚│              │
│    │                  │（計4 枚）              │              │
├──┼─────────┼────────────┼───────┤
│ 6  │台北縣政府警察局蘆│所有人/ 持有人/ 保管人欄│同卷第18頁    │
│    │洲分局扣押物品目錄│之「吳珮伶」之署名1 枚、│              │
│    │表                │捺印1 枚                │              │
├──┼─────────┼────────────┼───────┤
│ 7  │台北縣政府警察局蘆│被通知人簽名捺印欄之「吳│同卷第20頁    │
│    │洲分局執行拘提逮捕│珮伶」之署名1 枚、捺印1 │              │
│    │告知本人通知書    │枚                      │              │
├──┼─────────┼────────────┼───────┤
│ 8  │台北縣政府警察局蘆│被通知人姓名、通知方式、│同卷第21頁    │
│    │洲分局執行拘提逮捕│被通知人簽名捺印欄之「吳│              │
│    │告知親友通知書    │珮伶」之署名各1 枚（計3 │              │
│    │                  │枚）、捺印各1 枚（計3 枚│              │
│    │                  │）                      │              │
├──┼─────────┼────────────┼───────┤
│ 9  │台北縣政府警察局蘆│姓名欄之「吳珮伶」之署名│同卷22頁      │
│    │洲分局偵辦毒品案件│1枚 、捺印1 枚          │              │
│    │尿液代號對照表    │                        │              │
├──┼─────────┼────────────┼───────┤
│ 10 │台北縣政府警察局蘆│涉嫌人簽章欄之「吳珮伶」│同卷23頁      │
│    │洲分局查獲涉嫌毒品│之署名1 枚、捺印1 枚    │              │
│    │危害防制條例案之毒│                        │              │
│    │品初步鑑驗報告書  │                        │              │
├──┼─────────┼────────────┼───────┤
│ 11 │勘察採證同意書    │同意人確實瞭解上述告知內│同卷24頁      │
│    │                  │容並出於自願同意欄之「吳│              │
│    │                  │珮伶」之署名1 枚、捺印1 │              │
│    │                  │枚暨該同意書出具日期修改│              │
│    │                  │處之「吳珮伶」捺印1 枚  │              │
├──┼─────────┼────────────┼───────┤
│ 12 │訊問筆錄          │受詢問人欄之「吳珮伶」之│同卷33頁      │
│    │                  │署名1 枚                │              │
├──┼─────────┼────────────┼───────┤
│ 13 │限制住居具結書    │具結人欄之「吳珮伶」之署│同卷34頁      │
│    │                  │名1 枚、捺印1 枚        │              │
├──┼─────────┴────────────┴───────┤
│合計│署名及捺印共56枚                                            │
└──┴──────────────────────────────┘
以上正本證明與原本無異。
如不服本判決，應於判決送達後10日內，向本院提出上訴狀。
                              書記官  陳玉心
中    華    民    國    99    年    2     月    26    日
附錄本案論罪科刑法條全文：
毒品危害防制條例第10條
施用第一級毒品者，處6 月以上5 年以下有期徒刑。
施用第二級毒品者，處3 年以下有期徒刑。
中華民國刑法第210條
（偽造變造私文書罪）
偽造、變造私文書，足以生損害於公眾或他人者，處5年以下有
期徒刑。
中華民國刑法第216條
（行使偽造變造或登載不實之文書罪）
行使第210條至第215條之文書者，依偽造、變造文書或登載不實
事項或使登載不實事項之規定處斷。

司法院資訊處製作；財團法人民間司法改革基金會備份。
